臺灣宜蘭地方法院刑事判決　　　　　　　　　　　　　　九十三年度訴字第一三號
　　公　訴　人　臺灣宜蘭地方法院檢察署檢察官
　　被　　　告　辰○○
右列被告因偽造文書等案件，經檢察官提起公訴（九十二年度偵字第二九五八號），
被告就被訴事實為有罪之陳述，本院裁定改用簡式審判程序判決如左：
    主  文
辰○○行使偽造私文書，足以生損害於他人，處有期徒刑陸月，如易科罰金，以參佰
元折算壹日。緩刑貳年。
    事  實
一、辰○○於民國八十八年八月間，自任會首，邀集辛○○（參加二會）、申○○、
    癸○○（參加二會）、未○○（參加二會）、午○○、丁○○、天○○、巳○○
    、卯○○、亥○○、己○○、戊○○、子○○、賴碧霞、酉○○、乙○○、壬○
    ○、甲○○、寅○○、地○○、丙○○、丑○○、庚○及戌○○等人，成立每會
    新臺幣（下同）一萬元之互助會一組，會首連同會員共二十八會，於八十八年八
    月二十六日起會收取首期會款，自八十八年九月二十五日開標，應至九十年十一
    月二十五日結束，並約定於每月二十五日上午十時許，在其位於宜蘭縣羅東鎮○
    ○路一五七號四樓之工作地點即國泰人壽保險公司羅東展業處標會。詎辰○○於
    九十年一月二十五日上午十時許，在前開標會處所，見會員辛○○並未親往標會
    ，竟基於意圖為自己不法所有之概括犯意，並基於行使偽造私文書之犯意，冒用
    辛○○之名義，偽造「辛○○」姓名及願出利息四千一百元之標單，據以行使而
    盜標該會，藉以向前開會員詐收會款得逞，足以生損害於辛○○及未得標會員，
    偽造之標單則於得標後丟棄；而被告復承前意圖為自己不法所有之概括犯意，於
    九十年八月間停標後，瞞騙辛○○業已停標之事實，連續向辛○○收取九十年八
    、九、十月之會款，總計以上開方法向辛○○及其他未得標會員詐得二十七萬元
    之會款。後因辛○○於九十年十一月二十五日前揭互助會結束後欲向辰○○收取
    末會合計二十七萬元之會款未果，始發覺上情。
二、案經辛○○訴由臺灣宜蘭地方法院檢察署檢察官偵查起訴。
    理  由
一、右揭事實，業據被告辰○○於偵查及本院調查、審理中均供承不諱，核與告訴人
    辛○○及證人丁○○、子○○指訴情節相符，復有告訴人辛○○提出之得標會員
    暨標息統計表一件、互助會會單二紙一份存卷可佐，堪信被告於本院調查、審理
    中所為之自白應與事實相符。是本件事證已臻明確，被告犯行洵足認定，應予依
    法論科。
二、查互助會競標之標單，依習慣乃係表彰係各該會員以自身名義決意參與競標之金
    額，應屬刑法第二百二十條第一項之準文書。是核被告辰○○冒用告訴人辛○○
    名義，偽造「辛○○」姓名及參與競標金額之標單，並行使於開標現場，已足生
    損害於告訴人辛○○及其他活會會員，是核其此部分所為，係犯刑法第二百十六
    條、第二百十條、第二百二十條第一項之行使偽造準私文書罪。又被告意圖為自
    己不法之所有，冒用辛○○名義競標且得標，造成告訴人辛○○及互助會未得標
    會員陷於錯誤，而如數繳交該次會款之行為，並於互助會停標後仍多次向告訴人
    辛○○收取會款，核其此部分所為，則均係犯刑法第三百三十九條第一項之詐欺
    取財罪。至其於標單上偽造告訴人辛○○署押之行為，係屬偽造準私文書之階段
    行為，與其偽造準私文書之低度行為，均併為行使偽造準私文書之高度行為所吸
    收，皆不另論罪。又被告冒用告訴人辛○○名義得標而向互助會會員訛詐會款，
    係以同一詐欺行為侵害告訴人辛○○及其他未得標之財產法益，應依刑法第五十
    五條後段想像競合犯之規定，從一重處斷。另被告冒用告訴人辛○○名義競標且
    得標，造成告訴人辛○○及互助會未得標會員陷於錯誤，而如數繳交該次會款之
    詐欺行為，並於互助會停標後仍於九十年八、九、十月多次向告訴人辛○○收取
    會款之詐欺行為，時間緊接，方法相同，觸犯構成要件相同之罪名，顯係基於概
    括犯意反覆為之，為連續犯，應依刑法第五十六條之規定，論以一罪，並加重其
    刑。又被告以行使偽造準私文書之方法，達遂行其詐欺取財之目的，是其所犯前
    開行使偽造準私文書與連續詐欺取財二罪間，具有方法、目的之裁判上一罪關係
    ，應依刑法第五十五條前段牽連犯之規定，從一重之行使偽造準私文書罪論處。
    爰審酌被告於互助會期間面臨財務危機，竟不思循正當途徑解決困境，反以冒標
    方法詐取互助會活會會員財產，損害互助會員財產法益，危害民間資金運轉結構
    ，惟念其冒標次數僅有告訴人辛○○所參加之互助會一會，對於互助會及社會整
    體經濟造成之損害程度非鉅，及其素行尚佳，並於犯罪後坦承犯行，且已與告訴
    人辛○○達成民事和解，獲取告訴人辛○○之諒解，此有和解書一份在卷可參等
    一切情狀，量處如主文所示之刑，並諭知易科罰金之折算標準，以示懲儆。末查
    ，被告前未曾受有期徒刑以上刑之宣告，有卷附臺灣高等法院被告全國前案紀錄
    表可按，其因一時經濟窘迫，短於思慮，致罹刑典，經此偵審程序，應知所警惕
    而無再犯之虞，是本院認前開對其宣告之刑，以暫不執行為當，爰併予宣告緩刑
    二年，以啟自新，並觀後效。
三、至被告辰○○偽造「辛○○」姓名及願出利息四千一百元之標單，已於開標後丟
    棄滅失，業據被告陳明在卷（見本院九十三年五月二十七日審理筆錄），爰不併
    予宣告沒收，附此敘明。
據上論斷，刑事訴訟法第二百九十九條第一項前段、第二百七十三條之一第一項，刑
法第二百十條、第二百十六條、第二百二十條第一項、第三百三十九條第一項、第五
十五條、第五十六條、第四十一條第一項、第七十四條第一款，罰金罰鍰提高標準條
例第一項前段、第二條，判決如主文。
本案經檢察官劉憲英到庭執行職務。
中          華        民      國   九十三      年六    月   十       日
                                  臺灣宜蘭地方法院刑事第四庭
                                          法  官  郭  顏  毓
右正本證明與原本無異。
如不服本判決，應於判決送達後十日內，向本院提出上訴狀。(應附繕本)
                                          書記官  莊  淑  茹
中          華        民      國   九十三      年   六    月   十一     日
附錄本案論罪科刑法條全文：
刑法第二百十條
偽造、變造私文書，足以生損害於公眾或他人者，處五年以下有期徒刑。
刑法第二百十六條
行使第二百十條至第二百十五條之文書者，依偽造、變造文書或登載不實事項或使登
載不實事項之規定處斷。
刑法第二百二十條
在紙上或物品上之文字、符號、圖畫、照像，依習慣或特約，足以為表示其用意之證
明者，關於本章及本章以外各罪，以文書論。
錄音、錄影或電磁紀錄，藉機器或電腦之處理所顯示之聲音、影像或符號，足以為表
示其用意之證明者，亦同。
稱電磁紀錄，指以電子、磁性或其他無法以人之知覺直接認識之方式所製成之紀錄，
而供電腦處理之用者。
刑法第三百三十九條第一項
意圖為自己或第三人不法之所有，以詐術使人將本人或第三人之物交付者，處五年以
下有期徒刑、拘役或科或併科一千元以下罰金。
